【裁判字號】    88,易,5059
【裁判日期】    900329
【裁判案由】    詐欺等
【裁判全文】
臺灣高雄地方法院刑事判決                        八十八年度易字第五五九號
    公  訴  人  臺灣高雄地方法院檢察署檢察官
    被      告  甲○○
右列被告因詐欺等案件，經檢察官提起公訴（八十八年度偵字第二三九一七號），本
院判決如左：
    主  文
甲○○動產擔保交易之債務人，意圖不法之利益，將標的物遷移，致生損害於債權人
，處拘役肆拾日，如易科罰金，以佰元折算壹日。
    事  實
一、甲○○於民國八十八年五月二十一日，至高雄縣鳳山市○○路三四巷七０號乙○
    ○○○，與該行負責人蔡淑娟以動產擔保交易附條件買賣之方式，購買車牌號碼
    ＷＢＷ─八二五號機車一部，約定總價為新台幣二萬一千七百元，自八十八年六
    月二十六日起分六期給付，每月一期，每月二十六日前給付，第一期至第三期四
    千四百元，第四期至第六期二千九百元，為動產擔保交易之債務人，並約定標的
    物存放地點為高雄縣鳳山市○○路一二九巷一弄十四號，在價金未付清以前，所
    有權仍屬出賣人所有，買受人僅得依約占有使用，不得遷移、出賣或為任何處分
    。被告於收受上揭機車後，僅付頭期款二千元，其餘分期價金均未給付即拒不繳
    付，且意圖不法之利益，自八十八年九月間起，將該標的物遷移上開約定存放地
    點，逃匿不知去向，致生損害於蔡淑娟。
二、案經蔡淑娟訴由台灣高雄地方法院院檢察署檢察官偵查起訴。
    理  由
一、訊之被告甲○○對於上開訂立附條件買賣契約購買機車及將機車遷移約定存放處
    所等情，固不諱言，惟矢口否認有何故意違反動產擔保交易法之行為，辯稱伊將
    錢交給伊妻子，不知伊妻子未去交錢，惟查，本件茉據告訴人蔡淑娟代理人賀永
    華於偵查及審理中及告訴人蔡淑娟代理人楊志鵬於審理中分別指訴綦詳，被告空
    言將錢交予妻子處理，惟迄今無法就此提出明之資料或證據以供調查，且其係債
    務人自有義務確定是否將分期款項依約繳交給告訴人蔡淑娟，不得以將錢交予妻
    子處理為卸責之理由，本件復有附條件買賣之契約書一紙附卷可查，罪證明確，
    被告犯行堪以認定。
二、核被告所為，係犯動產擔保交易法第三十八條之罪。審酌被告犯罪動機、手段、
    所生對告訴人乙○○○○即蔡淑娟之危害及犯後已與告訴人達成和解有和解書一
    份附卷可查，及其他一切情狀，量處如主文所示之刑，並諭知易科罰金之折算標
    準。又被告行為後，刑法第四十一條已於八十九年一月十日經公布修正為第四十
    一條第一項，並於同年月十二日生效，其規定為：「犯最重本刑為五年以下有期
    徒刑之罪，而受六個月以下有期徒刑或拘役之宣告，因身體、教育、職業或家庭
    之關係，執行顯有困難者，得以一元以上三元以下折算一日，易科罰金。但確因
    不執行所宣告之刑難收矯正之效，或難以維持法秩序者不在此限」，新舊法比較
    結果，修正後之現行刑法第四十一條第一項後段但書「但確因不執行所宣告之刑
    難收矯正之效，或難以維持法秩序者，不在此限」之規定，對於被告較為不利，
    依刑法第二條第一項但書規定，自應適用修正前刑法第四十一條之規定以諭知易
    科罰金之折算標準，併此敘明。
三、公訴意旨另以被告上開所為涉有刑法第三百三十九條第一項詐欺取財之罪嫌等語
    。惟按犯罪事實應依證據認定之，無證據不得推定其犯罪事實；不能證明被告犯
    罪者，應諭知無罪之判決，刑事訴訟法第一百五十四條、第三百零一條第一項分
    別定有明文。而刑事訴訟法上所謂認定犯罪事實之證據，係指足以認定被告確有
    犯罪行為之積極證據而言，如未能發現相當證據或證據不足以證明，自不能以推
    測或擬制之方法，以為裁判基礎，此有最高法院二十九年上字第三一○五號判例
    及四十年台上字第八十六號判例可供參照；次按刑法第三百三十九條第一項詐欺
    罪之成立，以意圖為自己或第三人不法所有，以詐術使人將本人或第三人之物交
    付為要件，所謂以詐術使人交付，必須被詐欺人因其詐術而陷於錯誤，若其所用
    方法，不能認為詐術，亦不致使人陷於錯誤，即不構成該罪，此亦有最高法院四
    十六年台上字第二六○號判例可資參照。本件被告甲○○堅決否認有何詐欺之犯
    行，而核之告訴人乙○○○○即蔡淑娟代理人賀永華於偵查及審理中及告訴人號
    乙○○○○即蔡淑娟代理人楊志鵬於審理中所指訴之內容，均係被告於簽約後未
    按期付款，並未明確指訴被告有何施用詐術致其陷於錯誤之行為，而觀之被告亦
    於事後積極與告訴人達成和解，有和解書一份在卷可查，益證其並無故意詐騙告
    訴人機車之意思，此外復查無其他積極證據足認被告有何詐欺之犯行，依上開說
    明，其此一部分之犯行尚屬犯罪不能證明，惟公訴意旨認此部分與上開有罪部分
    有牽連犯之裁判上一罪之關係，爰不另為無罪之諭知。
據上論斷，應依刑事訴訟法第二百九十九條第一項前段，動產擔保交易法第三十八條
，刑法第十一條前段、第二條第一項但書、修正前刑法第四十一條，罰金罰鍰提高標
準條例第一條前段、第二條，判決如主文。
中    華    民    國    九十    年      三      月      二十九        日
                                  臺灣高雄地方法院刑事庭
                                      法  官
右正本證明與原本無異。
如不服本判決，應於判決送達後十日內，向本院提出上訴狀。
                                      書記官
中    華    民    國    八十□    年      □      月        □        日


司法院資訊處製作；財團法人民間司法改革基金會備份。
